【裁判字號】    98,審易,29
【裁判日期】    980902
【裁判案由】    偽造文書等
【裁判全文】
臺灣高雄地方法院刑事判決              98年度審易字第29號
公  訴  人  臺灣高雄地方法院檢察署檢察官
被      告  甲○○
上列被告因偽造文書等案件，經檢察官提起公訴（97年度偵字第
24747 號）及移送併辦（98年度偵字第7568號），被告於本院審
理期日為有罪之陳述，經裁定依簡式審判程序審理，判決如下：
    主  文
甲○○犯過失傷害罪，處有期徒刑貳月，如易科罰金，以新臺幣
壹仟元折算壹日。又犯偽造署押罪，處有期徒刑貳月，如易科罰
金，以新臺幣壹仟元折算壹日；偽造之如附表所示「王勇達」署
押共捌枚，均沒收之。應執行有期徒刑月，如易科罰金，以新
臺幣壹仟元折算壹日；緩刑貳年，並應支付被害人邱０羚新臺幣
壹萬伍仟元；偽造之如附表所示「王勇達」署押共捌枚，均沒收
之。
    事  實  及  理  由
一、犯罪事實要旨：
(一)甲○○前所考領之駕駛執照已遭吊銷，確猶於民國97年8 月
    28日8 時0 分許（起訴書誤載為35分許，應予更正），酒後
    （呼氣酒精濃度為每公升0.18毫克，惟並未逾每公升0.25毫
    克不能駕車之標準，且所涉公共危險犯嫌，因罪嫌不足，經
    檢察官為不起訴處分確定）駕駛車牌號碼VQ-2026 號自用小
    客車（下稱前開汽車），沿高雄市○○區○○路（新鋪柏油
    未劃設慢車道，但南、北向車道間劃設有分向限制線）由北
    往南方向行駛，行經該路與文強路無號誌路口前方之際，原
    應注意在劃有分向限制線之路段，不得駛入來車車道內，且
    行經無號誌之交岔路口，應減速慢行，作隨時停車之準備，
    並應注意車前狀況，隨時採取必要之安全措施，而依當時天
    候晴、日間自然光線、柏油路面乾燥無缺陷、無障礙物且視
    距良好，並無不能注意之情事，竟疏於注意，因見前方之自
    用小客車車速較慢，竟跨越分向限制線駛入來車車道內予以
    超車，復於超車過程行經前開路口之際，疏未減速且又疏未
    注意車前狀況，適有邱０羚（82年出生，完整姓名、年籍均
    詳卷，斯時為12歲以上未滿18歲之少年）騎乘腳踏車沿文強
    路由西往東方向行駛擬穿越前開路口，甲○○所駕駛之前開
    汽車右前車頭部位因而碰撞邱０羚所騎乘腳踏車之車頭部位
    ，邱０羚因而人車倒地，受有左肺挫傷（左肺膨出疑似肺部
    撕裂傷）、頭部外傷併左後枕部血腫、左側恥骨分支骨折、
    右手食指撕裂傷、四肢多處擦挫傷等傷害。
(二)甲○○於車禍事故發生後留在現場等候員警到場處理，惟因
    恐自己在駕照遭吊銷後猶仍無照駕車之事遭發覺，竟基於偽
    造署押之犯意，接續於如附表編號1 、2 所示之時間，擅自
    冒用胞兄王勇達之名義在車禍事故現場接受員警盤問，並在
    如附表編號1 、2 所示之各該文件上偽造「王勇達」之署名
    及指印，足生損害於王勇達、邱０羚損害賠償請求權之正確
    行使，及司法機關對於刑事犯罪追訴之正確性。
(三)嗣甲○○在司法機關尚未發覺前開冒名應訊等犯行前，主動
    向承辦員警供承犯行，自首並接受裁判。案經邱０羚之父母
    （姓名詳卷，下同）告訴。
二、認定犯罪事實所依憑之證據：
(一)訊據被告甲○○迭於警詢、偵查及本院準備程序、審理中，
    坦承前開犯行不諱，核與證人即被害人邱０羚、王勇達之警
    詢、偵查中證述，均大致相符，並有證號查詢汽車駕駛人、
    車籍查詢－基本資料詳細畫面、道路交通事故現場圖、道路
    交通事故調查報告表（一）、（二）、現場蒐證照片6 張、
    高雄市政府警察局交通大隊交通事故談話紀錄表、酒測紙、
    刑法第185 條之3 案件觀測紀錄表等件在卷可稽。
(二)按汽車在劃有分向限制線之路段，不得駛入來車之車道內；
    駕駛人行經無號誌之交岔路口，應減速慢行，作隨時停車之
    準備；汽車行駛時，駕駛人應注意車前狀況，並隨時採取必
    要之安全措施，道路交通安全規則第97條第1 項第2 款、第
    93條第1 項第2 款、第94條第3 項分別規定甚明。被告駕駛
    前開汽車行駛於道路，本應注意前開規定，詎被告竟疏未注
    意及此，致所駕駛之前開汽車與邱０羚所騎乘之腳踏車發生
    碰撞，被告之駕車行為自有過失。又邱０羚確因本案車禍事
    故受有左肺挫傷（左肺膨出疑似肺部撕裂傷）、頭部外傷併
    左後枕部血腫、左側恥骨分支骨折、右手食指撕裂傷、四肢
    多處擦挫傷等傷害一節，亦有高雄榮民總醫院診斷證明書在
    卷足憑，則邱０羚之受傷結果與被告之駕車過失行為間，自
    具有相當因果關係。
(三)被告未經王勇達之同意，即擅自於如附表所示之文件上偽造
    「王勇達」之署名及指印，致令王勇達有蒙受邱０羚求償及
    司法機關訴追過失傷害刑責之危險，所為自足生損害於王勇
    達、邱０羚損害賠償請求權之正確行使，及司法機關對於刑
    事犯罪追訴之正確性甚明。
(四)綜上所述，足認被告之前開自白合於事實可堪採信，本案事
    證明確，被告之犯行均堪認定。
三、論罪：
(一)核被告關於犯罪事實要旨欄（一）所為，係犯刑法第284 條
    第1 項前段之過失傷害罪，被告在前所考領之駕駛執照已遭
    吊銷之情況下，猶仍駕駛前開汽車致邱０羚受傷，顯係無駕
    駛執照致人受傷，自應依道路交通管理處罰條例第86條第1
    項之規定加重其刑。
(二)按指印同為代表冒用者之姓名，依民法第3 條第3 項規定，
    指印有與簽名生同等之效力，其為署押之作用及效力與署押
    無異，且簽名與捺指印，係出於同一偽造署押之犯意，是其
    所捺指印雖為被告所有，亦係刑法所稱之偽造署押。查被告
    於附表所示之文件上偽造「王勇達」之署名及兼捺上自己之
    指印，核其所為，均係犯刑法第217 條第1 項之偽造署押罪
    。被告基於同一偽造署押之犯意，先後多次偽造如附表文件
    上「王勇達」署押之行為，其所侵害之法益相同，且數行為
    於密接之時、地接續實施，在刑法評價上難以強行分開，應
    視為接續犯，而論以偽造署押一罪。
(三)被告於肇事後留在車禍事故現場自承係前開汽車之駕駛者，
    雖被告一度冒用「王勇達」名義應訊，惟旋在司法機關發覺
    前開冒名應訊等犯行前，主動供承冒名應訊犯行等情，有前
    開高雄市政府警察局交通大隊交通事故談話紀錄表（97年8
    月28日8 時20分作成，被告冒用王勇達名義為之）、酒測紙
    （97年8 月28日8 時32分作成，被告冒用王勇達名義為之）
    、刑法第185 條之3 案件觀測紀錄表（被告以自己名義於97
    年8 月28日8 時35分受測）等件存卷足佐，並經高雄市政府
    警察局左營分局解送人犯報告書載記明確，則被告就自己所
    犯之過失傷害、偽造署押等罪，均顯有接受裁判之意思，俱
    應適用刑法第62條前段之規定，減輕其刑。又被告就所犯過
    失傷害罪既同具刑之加重及減輕事由，應依法先加後減。
(四)被告所犯前開過失傷害、偽造署押等罪，犯意個別、行為互
    殊，應分論併罰。
(五)檢察官所移送併辦「被告因駕車不慎致邱０羚受傷」之事實
    ，與檢察官原起訴之被告過失傷害犯嫌，係同一事實，本院
    自得予以審理，併指明之。
四、論罪：
    本院審酌被告因無照駕車疏失致邱０羚受傷後，為避免警方
    知悉自己無照駕車之犯行，竟冒用「王勇達」之名義應訊而
    欺矇承辦員警，不惟已陷王勇達於遭受民事債務追償及刑事
    訴追之危險，亦已妨害邱０羚損害賠償請求權之正確行使，
    及司法機關對於刑事犯罪追訴之正確性，所為誠屬不該。惟
    念被告犯後全然坦承犯行不諱，尚俱悔意，及其與王勇達乃
    兄弟關係，而王勇達於警詢中原已表示無意追究被告之偽造
    署押犯行（王勇達警詢筆錄參照）；另斟以被告就所涉過失
    傷害犯行部分，已於98年2 月6 日本院準備程序中，與邱０
    羚之父達成和解而承諾分期賠償新臺幣（下同）10萬元，惟
    未全然依約履行，累積迄今支付有8 萬5,000 元，尚餘1 萬
    5,000 元未清償（本院98年2 月6 日準備程序筆錄、本院公
    務電話紀錄參照）等一切情狀，爰分別量處如主文所示之刑
    ，並考量被告之家庭經濟狀況，均諭知以1,000 元折算1 日
    之易科罰金折算標準。末為被告定應執行之刑，及諭知同前
    之易科罰金折算標準。
五、被告前未曾因故意犯罪受有期徒刑以上刑之宣告，有臺灣高
    等法院被告前案紀錄表1 份在卷可按，被告因一時疏忽、失
    慮，致罹刑典，及犯後始終坦承犯行，復已與邱０羚之父達
    成口頭和解而承諾賠償10萬元，並業實際清償8 萬5,000 元
    （至另名被害人王勇達則無意追究被告犯行），犯後態度尚
    可，均如前述，經此偵、審程序及罪刑之宣告，當知所警惕
    ，信無再犯之虞，本院因認對其所宣告之刑，以暫不執行為
    適當，爰依刑法第74條第1 項第1 款之規定，予以宣告緩刑
    2 年，用啟自新。資再考量被告未全然依據和解條件如期清
    償款項，而尚積欠1 萬5,000 元未予清償一節，本院因認於
    緩刑期間課予被告應支付邱０羚1 萬5,000 元之負擔，乃為
    適當，爰依刑法第74條第2 項第3 款宣告之，俾督促被告確
    實履行賠償責任，並保障邱０羚之權益。
六、末如附表所示文件上偽造之「王勇達」署押共計8 枚，爰依
    刑法第219 條之規定，不問屬於犯人與否，宣告沒收之。
據上論結，應依刑事訴訟法第273 條之1 第1 項、第299 條第1
項前段、第310 條之2 、第454 條第1 項，刑法第284 條第1 項
前段、第217 條第1 項、第62條前段、第41條第1 項、第2 項、
第51條第5 款、第74條第1 項第1 款、第2 項第3 款、第219 條
，道路交通管理處罰條例第86條第1 項，刑法施行法第1 條之1
，判決如主文。
本案經檢察官王朝弘到庭執行職務。
中    華    民    國    98    年    9     月    2     日
                  交通法庭    法  官  莊珮吟
以上正本證明與原本無異。
如不服本判決應於收受本判決後10日內向本院提出上訴書狀，並
應敘述具體理由，如未敘述上訴理由者，應於上訴期間屆滿後20
日內補提理由書狀於本院（均須按他造當事人之人數附繕本）「
切勿逕送上級法院」。
中    華    民    國    98    年    9     月    2     日
                              書記官  黃勤涵
┌───────────────────────────────────────────────┐
│附表：                                                                                        │
├──┬─────┬───────────────┬───────────┬──────────┤
│編號│時間(民國)│  文      件      名      稱  │ 文    件    欄    位 │應沒收之偽造署押數目│
├──┼─────┼───────────────┼───────────┼──────────┤
│ 1  │98年8 月28│高雄市政府警察局交通大隊交通事│問題四、問題十及十一、│偽造「王勇達」之署名│
│    │日8 時20分│故談話紀錄表                  │受訪談人欄            │及指印各枚        │
├──┼─────┼───────────────┼───────────┼──────────┤
│ 2  │98年8 月28│酒測紙                        │受測者欄              │偽造「王勇達」之署名│
│    │日8 時32分│                              │                      │與指印各壹枚        │
└──┴─────┴───────────────┴───────────┴──────────┘
◎附錄本案所犯法條：
《刑法第284 條第1 項》
因過失傷害人者，處6 月以下有期徒刑、拘役或500 元以下罰金
，致重傷者，處1 年以下有期徒刑、拘役或500 元以下罰金。
《刑法第217 條》
偽造印章、印文或署押，足以生損害於公眾或他人者，處3 年以
下有期徒刑。
《刑法施行法第1 條之1 》
中華民國94年1 月7 日刑法修正施行後，刑法分則編所定罰金之
貨幣單位為新臺幣。
94年1 月7 日刑法修正時，刑法分則編未修正之條文定有罰金者
，自94年1 月7 日刑法修正施行後，就其所定數額提高為30倍。
但72年6 月26日至94年1 月7 日新增或修正之條文，就其所定數
額提高為3 倍。
◎◎附記應注意事項：
《刑法第74條第2 項第3 款、第4 項》
緩刑宣告，得斟酌情形，命犯罪行為人為下列各款事項：
三、向被害人支付相當數額之財產或非財產上之損害賠償
第2 項第3 款、第4 款得為民事強制執行名義。
《刑法第75條之1 第1 項第4 款》
受緩刑之宣告而有下列情形之一，足認原宣告之緩刑難收其預期
效果，而有執行刑罰之必要者，得撤銷其宣告：
四、違反第74條第2 項第1 款至第8 款所定負擔情節重大者。


司法院資訊處製作；財團法人民間司法改革基金會備份。
